【裁判字號】    88,訴,1358
【裁判日期】    900327
【裁判案由】    偽造文書
【裁判全文】
臺灣板橋地方法院刑事判決                        八十八年度訴字第一三五八號
    公  訴  人  臺灣板橋地方法院檢察署檢察官
    被      告  壬○○
右列被告因偽造文書案件，經檢察官提起公訴（八十七年度偵字第二二二四三號），
本院判決如左：
    主  文
壬○○共同行使偽造私文書，足以生損害於他人，處有期徒刑伍月，如易科罰金，以
佰元折算壹日，緩刑年。萬揚通倉儲股份有限公司八十七年五月二十九日股東臨
時會決議錄上偽造之「庚○○」印文，及八十七年五月二十九日董事會決議錄上偽造
之「戊○○」、「庚○○」印文均沒收。
    事  實
一、謝俊明係設於台北市○○路○段六七八號六樓之四萬揚通倉儲股份有限公司（下
    稱萬揚通公司）股東之一，並於民國八十五年四月十三日至八十七年五月二十八
    日期間擔任董事長一職為萬揚通公司之負責人，與萬揚通公司之股東之一辛○○
    （未據起訴）明知萬揚通公司於八十七年五月二十九日並未召開股東臨時會改選
    董事及監察人，亦未召開董事會，及戊○○、庚○○、丁○○、己○○、乙○○
    （原名李清芳）等人僅為萬揚通公司之員工，實際上未出資，並非股東等情，竟
    基於共同犯意之聯絡，於八十七年五月二十九日至同年六月十日間某日，由辛○○委請不知情之真實姓名不詳會計師在不詳地點，偽造記錄為庚○○之印文及決
    議內容為依得票數以戊○○、庚○○、丁○○當選董事，己○○當選監察人之股
    東臨時會決議錄，及偽造主席為戊○○之印文、記錄為庚○○之印文及決議內容
    為互選張正隆為董事長之董事會決議錄，而偽造股東臨時會決議錄及董事會決議
    錄之私文書，足生損害於戊○○、庚○○，並將戊○○、庚○○、丁○○、己○○、乙○○等人列名為公司之股東，而將此不實之事實，登載於謝俊明業務上所
    作成之公司股東名簿，足生損害於戊○○、庚○○、丁○○、己○○、乙○○，
    嗣於八十七年六月十日持上開股東臨時會決議錄、董事會決議錄及股東名簿向台
    北市政府建設局辦理變更登記而行使之，使台北市政府建設局承辦之公務員於同
    年月十一日登記在其職務上所掌管之公司登記資料簿上，足生損害於戊○○、庚○○、丁○○、己○○、乙○○及台北市政府建設局管理公司之正確性。
二、案經丙○○、甲○○訴請台灣板橋地方法院檢察署檢察官偵查起訴。
    理  由
一、訊據被告謝俊明固承認為萬揚通公司之前負責人，而於八十七年五月二十九日萬
    揚通公司並未召開股東臨時會及董事會之事實，惟矢口否認有何行使偽造文書之
    犯行，辯稱製作股東會議記錄等伊不知情，是辛○○委託會計師辦的云云。經查
    ：證人辛○○自承委託會計師處理公司的股東會議及董事會決議等事項，而在處
    理前有徵詢被告之同意等情，其稱「（問：八十七年五月二十九日召開的股東會
    及董事會是何人召開的？）都是會計師辦的，是我委託會計師辦的，實際上是大
    家先溝通過，再寫會議記錄，並沒有正式開會」、「（問：被告是否知道這些事
    ？）他知道」、「（問：被告有無委託會計師處理？）都是我委託會計師處理，
    只是在做以前我會告訴他，是用電話告訴他，徵詢他的同意」、「（問：股東會
    議及董事會是否是你委託會計師辦的？）是的」（見本院八十八年十月二十一日
    訊問筆錄），另證人戊○○、庚○○、丁○○、己○○及乙○○於本院調查時均
    證稱為公司之員工，不知道被列名為公司之股東等情（詳本院八十八年十一月四
    日訊問筆錄），證人丁○○證稱「我們是在八十七年六月底收到稅捐處寄給我們
    ，說我們是股東的股東名冊資料，才知道我們被辦理為該公司的股東」、「（問
    ：後來有沒有跟老闆要求更正？）有，有跟壬○○說，現在有辦」，證人己○○
    證述「（問：後來知道被列名為公司股東時，有無問為什麼會這樣？）有，是壬○○跟我們說，他說會幫我們改掉，沒有告訴我們說為何要列名為股東」等情（
    見本院八十八年十一月四日訊問筆錄），可認被告就委託不知情之會計師偽造萬
    揚通公司於八十七年五月二十九日之股東臨時會、董事會之會議錄及將戊○○等
    人列名為公司股東等情，事先知情且與辛○○有共同犯意之聯絡，參以被告當時
    為萬揚通公司之負責人，其並於八十七年五月二十九日之股東臨時會決議錄上有
    署名蓋章，則其對萬揚通公司之運作，豈能推諉不知。此外，並有萬揚通公司之
    上開股東臨時會決議錄、董事會決議錄、股東名簿、萬揚通公司變更登記事項卡
    等件在卷可稽，被告前開所辯，無非飾卸之詞，不足採信。本件事證明確，被告
    犯行堪以認定。至證人辛○○嗣改稱僅係介紹會計師讓被告去處理事務，伊沒有
    參與，惟應係事後恐罹刑責飾卸之詞，尚難採信，併予敘明。
二、核被告所為，係犯刑法第二百十六條、第二百十條行使偽造私文書罪、第二百十
    六條、第二百十五條行使業務上文書登載不實罪及第二百十四條使公務員登載不
    實罪。其與辛○○間，就上開犯行，互有犯意聯絡及行為分擔，應依共同正犯論
    處。其利用不知情真實姓名不詳之會計師偽造上開會議記錄等文書，為間接正犯
    。又其同時偽造上開股東臨時會決議錄及董事會決議錄係一行為觸犯二個偽造私
    文書罪，屬想像競合，應從一重處斷。又其偽造「庚○○」、「戊○○」署押之
    行為，係偽造上開會議記錄私文書之部分行為，與偽造上開會議記錄私文書之低
    度行為，均併為行使偽造私文書之高度行為所吸收，不另論罪。又被告所犯上開
    各罪間，有方法結果之牽連關係，為牽連犯，應從一重處斷。公訴人就被告上開
    明知戊○○等人並非股東，而將戊○○等人列名為股東而登載於其業務上所作成
    之股東名簿上進而行使之犯行雖未據起訴，惟本院認此部分與已起訴之犯罪事實
    有牽連犯之裁判上一罪關係，亦為起訴之效力所及，本院自得併予審理，附此敘
    明。爰審酌被告犯罪之動機、目的、手段、智識程度、所生危害及犯罪後之態度
    等一切情狀，量處如主文所示之刑，並依刑法第二條第一項前段、第四十一條第
    一項之規定，諭知易科罰金之折算標準。又被告前未曾受有期徒刑以上刑之宣告
    ，有台灣高等法院檢察署刑案紀錄簡覆表在卷可憑，因一時失慮，偶罹刑典，經
    此科刑教訓後，應知警惕而無再犯之虞，本院因認暫不執行其刑為當，予以宣告
    緩刑三年，以啟自新。至於上開萬揚通公司八十七年五月二十九日股東臨時會決
    議錄上偽造之「庚○○」印文，及董事會決議錄上偽造之「戊○○」、「庚○○
    」印文，應依刑法第二百十九條之規定，不問屬於犯人與否，均沒收之。
三、公訴意旨另以被告明知甲○○為萬揚通公司股東，持有二萬五千股之股份，竟於
    八十五年四月至八十七年六月十日間之某日，未經甲○○同意，偽造甲○○之印
    章將甲○○所有之股份轉讓他人，並基於概括之犯意，於其業務上製作之股東名
    冊為不實之記，趁公司變更登記之便，將甲○○之股份登記予該受讓之他人，使
    台北市政府建設局掌管公司登記之公務員登記於公司登記資料簿冊中，足生損害
    於甲○○，因認被告此部分亦涉刑法第二百十六條、第二百十五條、第二百十四
    條之罪嫌等語。訊據被告矢口否認有此部分犯行，辯稱甲○○的股份轉讓給他人
    ，伊是後來才知道，是辛○○委託會計師辦的等語。經查：告訴人丙○○於本院
    調查時稱伊、甲○○、辛○○是合夥一股，當初伊不知道是辛○○拿去辦的，伊
    以為是被告，因為當時被告是董事長等語（詳本院八十八年九月六日訊問筆錄）
    ，核與證人辛○○證稱「（問：有沒有將甲○○的股份讓給他人？）本來與告訴
    人二人是合夥一股，後來我們三人都退股，第一是因為沒有實際參與經營，第二
    是公司虧損，告訴人他們不知道退股了，還以為有錢可以領，退股是我委託會計
    師辦的，被告知道，是我告訴他說要退股，我事前有告訴告訴人說要退股，他們
    是口頭上承諾」（見本院八十八年十月二十一日訊問筆錄）等情大致相符，參以
    告訴人丙○○、甲○○亦具狀陳明已與被告達成和解，有刑事陳報狀在卷足憑，
    可認被告上開所辯為真正。此外，復查無其他積極證據，足認被告就此部分有何
    偽造文書之犯行，是此部分不能證明被告犯罪，惟因公訴意旨認此部分與前開論
    罪部分，有裁判上一罪之關係，爰不另為無罪之諭知。
據上論斷，應依刑事訴訟法第二百九十九條第一項前段，刑法第二條第一項前段、第
二十八條、第二百十條、第二百十四條、第二百十五條、第二百十六條、第五十五條
、第四十一條第一項、第七十四條第一款、第二百十九條、罰金罰鍰提高標準條例第
一條前段、第二條，判決如主文。
本案經檢察官賴惠慈到庭執行職務
中      華      民      國      九十      年      三    月    二十七    日
                                  臺灣板橋地方法院刑事第三庭
                                          法  官  李  幼  妃
右正本證明與原本無異。
如不服本判決，應於判決送達後十日內，向本院提出上訴狀。
                                          書記官  強  梅  芳
中      華      民      國      九十      年      三    月    二十七    日
附錄本案論罪科刑法條全文
刑法第二百十條
偽造、變造私文書，足以生損害於公眾或他人者，處五年以下有期徒刑。
刑法第二百十四條
明知為不實之事項，而使公務員登載於職務上所掌之公文書，足以生損害於公眾或他
人者，處三年以下有期徒刑、拘役或五百元以下罰金。
刑法第二百十五條
從事業務之人，明知為不實之事項，而登載於其業務上作成之文書，足以生損害於公
眾或他人者，處三年以下有期徒刑、拘役或五百元以下罰金。
刑法第二百十六條
行使第二百十條至第二百十五條之文書者，依偽造、變造文書或登載不實事項或使登
載不實事項之規定處斷。


司法院資訊處製作；財團法人民間司法改革基金會備份。
